臺灣新竹地方法院民事裁定　　　　　　 100年度事聲字第34號
異　議　人
即　債權人　廖勝隆
相　對　人
即　債務人　廣達加油站有限公司
法定代理人　林麗凰
上列當事人間支付命令事件，異議人對於民國100年5月17日本院
99年度司促字第7664號裁定提出異議，本院裁定如下：
    主  文
異議駁回。
    理  由
一、按有限公司「執行業務之董事請假或因故不能行使職權時，
    指定股東一人代理之；未指定代理人者，由股東間互推一人
    代理之。第208條之1之規定，於董事準用之」、「董事會不
    為或不能行使職權，致公司有受損害之虞時，法院因利害關
    係人或檢察官之聲請，得選任一人以上之臨時管理人，代行
    董事長及董事會之職權」，公司法第108條第2項、第4項及
    第208條之1第1項前段分別定有明文。又「債務人對支付命
    令提出異議之期間，依民事訴訟法第518條及第519條規定，
    係於支付命令送達後始開始進行，如以無訴訟能力之法人或
    非法人團體為債務人，而未對其真正之法定代理人為合法送
    達支付命令者，自無使該異議期間經過而生支付命令確定之
    效力」，最高法院91年度台抗字第323號裁判要旨可參。
二、異議意旨略以：異議人即債權人向本院聲請以民國99年8月
    24日99年度司促字第7664號對相對人核發支付命令，相對人
    未於法定期間內聲明異議而由本院於99年10月5日核發支付
    命令確定證明書，嗣因相對人具狀指出相對人之法定代理人
    林麗凰前因第三人黃淑鈺、廖玉琴之聲請，由本院以97年5
    月26日97年度裁全字第392號假處分裁定（下稱系爭假處分
    裁定）命供擔保後，林麗凰不得行使相對人董事之職權或處
    理相對人公司營業上之事務，至99年8月24日本院始以99年
    度裁全聲字第11號裁定撤銷系爭假處分裁定，並於99年9月
    21日核發確定證明書，故而，本院司法事務官以林麗凰於99
    年8月30日本件支付命令寄存送達當時，無從合法代理相對
    人收受送達為由，於100年5月2日發函撤銷本件支付命令於
    99年10月5日核發之確定證明書，異議人不服，蓋本院司法
    事務官係以本件支付命令於99年8月30日寄存送達林麗凰時
    ，上開撤銷假處分之裁定尚未確定，林麗凰自無合法代理相
    對人收受文書為由，然經異議人提出異議，指出林麗凰於99
    年9月9日即得合法代理相對人收受公文後，100年5月17日裁
    定竟又以前開撤銷本件支付命令確定證明書之函文所無之理
    由，以送達第三人黃淑鈺、廖玉琴起算上開撤銷假處分裁定
    之確定日，駁回異議人之異議，就同一送達事件有前後不同
    見解，恐有矛盾；另依最高法院94年度第1次會議決議，寄
    存送達發生效力所應經10日期間，應自寄存日之翌日起算，
    本件支付命令於99年8月30日寄存送達林麗凰，是於99年9月
    10日發生送達效力，又林麗凰於99年9月9日即得合法代理相
    對人收受公文，則本件送達自無違誤等語。
三、本件主要爭執應在於：本院於99年8月30日以林麗凰為相對
    人之法定代理人寄存送達本件支付命令，是否合法？經查：
(一)林麗凰為相對人之唯一董事兼代表人，有公司變更登記表附
    卷可稽（見支付命令卷第35-36頁），且林麗凰前經本院以
    系爭假處分裁定宣告由第三人黃淑鈺、廖玉琴以新臺幣160
    萬元或同額金融機構可轉讓定期存單供擔保後，林麗凰不得
    以相對人公司董事之名義，對外代表該公司、執行該公司業
    務、任該公司股東會主席及處理該公司營業上之事務，而第
    三人黃淑鈺、廖玉琴於依法提存後，本院依聲請以97年6月6
    日97年度執全字第428號民事執行處函文強制執行，禁止林
    麗凰行使相對人公司董事之職權，嗣於99年8月24日本院始
    以99年度裁全聲字第11號裁定撤銷系爭假處分裁定，並於99
    年9月21日核發該撤銷假處分裁定之確定證明書等情，業經
    本院依職權調閱97年度裁全字第392號、97年度執全字第428
    號、99年度裁全聲字第11號等卷宗核閱無誤。
(二)按撤銷假處分之裁定，依其性質為法院所為形成之裁定，須
    待該裁定確定後始發生形成之效力，此與准許假扣押、假處
    分之裁定，兼具有執行力，依民事訴訟法第491條第1項規定
    抗告無停止執行之效力，執行法院應不待其確定予以執行之
    情形迥然不同，74年8月17日(74)廳民二字第664號民事法律
    問題研究彙編第4輯第394頁足供參照，申言之，撤銷假處分
    之裁定並非一經裁定即有形成力，而須待該裁定之全體當事
    人均經合法送達且未於法定期間內提出抗告始可確定，發生
    撤銷原假處分裁定之效力。本院99年8月24日99年度裁全聲
    字第11號撤銷假處分之裁定係於99年8月30日送達林麗凰，
    於99年9月13日送達第三人黃淑鈺、廖玉琴之共同送達代收
    人林清漢（住桃園縣中壢市，且依民事訴訟法第133條規定
    及最高法院31年抗字第323號判例，法院應向送達代收人為
    送達，抗告期間應自送達於該代收人之翌日起算），有該案
    卷附送達證書可憑，即該撤銷假處分之裁定是否確定，並非
    僅視林麗凰有無於法定期間10日（民事訴訟法第487條參照
    ）內提出抗告，尚需視第三人黃淑鈺、廖玉琴有無於法定期
    間10日加計在途期間（民事訴訟法第162條參照）內提出抗
    告，因此，該撤銷假處分之裁定於99年9月9日時，第三人黃
    淑鈺、廖玉琴既然仍得合法提出抗告，自然尚未確定而生撤
    銷系爭假處分裁定之形成力，林麗凰仍受系爭假處分之拘束
    而不得行使相對人公司董事之職權。異議人主張於99年9月9
    日林麗凰已得合法代理相對人收受公文云云，不足採信。
(三)再者，本件支付命令有無合法送達相對人，應以實際送達日
    受送達人即相對人法定代理人林麗凰有無合法代理權為準，
    倘於該實際送達日，林麗凰並無合法代理權，自不因其嗣後
    已得以合法代理相對人而追溯認定先前所為送達為合法，若
    非如此解釋，本件支付命令究於何時對於相對人起算異議期
    間將陷於不確定，影響兩造當事人權益及法安定性甚鉅。本
    件支付命令係於99年8月30日寄存送達林麗凰，有卷附送達
    證書可佐（見支付命令卷第29頁），然如上所述，第三人黃
    淑鈺、廖玉琴依系爭假處分裁定於依法提存後，本院依聲請
    以97年6月6日97年度執全字第428號民事執行處函文禁止林
    麗凰行使相對人公司董事之職權，且上開99年8月24日99年
    度裁全聲字第11號撤銷假處分之裁定係於99年8月30日送達
    林麗凰，於99年9月13日送達第三人黃淑鈺、廖玉琴之共同
    送達代收人林清漢，須待林麗凰、黃淑鈺、廖玉琴均未於法
    定期間內提出抗告始為確定而生撤銷系爭假處分之形成力。
    於99年8月30日本件支付命令實際寄存送達林麗凰當時，上
    開撤銷假處分之裁定僅係於同日送達林麗凰且尚未送達第三
    人黃淑鈺、廖玉琴，顯見於99年8月30日林麗凰仍受系爭假
    處分裁定及前述民事執行處函文之禁止，不得行使相對人公
    司董事之職權，依首揭公司法第108條第2項、第4項及第208
    條之1第1項前段規定，林麗凰因故不能行使職權，應指定股
    東一人代理之；未指定代理人者，亦應由股東間互推一人為
    代理，抑或，在林麗凰不能行使職權致相對人公司有受損害
    之虞時，因利害關係人或檢察官之聲請，法院亦得選任臨時
    管理人，代行林麗凰之董事職權。則本院於99年8月30日將
    本件支付命令逕對當時仍受禁止行使相對人公司董事職權之
    林麗凰為寄存送達，顯非適法，亦不因林麗凰嗣後已得合法
    行使相對人公司董事職權而有異。
(四)至於異議意旨所稱本院司法事務官於100年5月17日原裁定內
    容增加100年5月2日函文所未提及之事項，僅屬理由之補充
    ，尚難認有何前後矛盾之處，應予敘明。
(五)綜上所述，本院於99年8月30日對林麗凰所為寄存送達既非
    合法，則依首揭最高法院裁判要旨，自無使該異議期間經過
    而生支付命令確定之效力，從而，本院司法事務官於100年5
    月2日發函撤銷本件支付命令於99年10月5日核發之確定證明
    書，並以100年5月17日原裁定駁回異議人之請求，尚無違誤
    。異議意旨猶指摘原裁定不當，求予廢棄，為無理由，應予
    駁回。
四、據上論結，本件異議為無理由，依民事訴訟法第240條之4第
    3項，裁定如主文。
中    華    民    國   100    年    6     月    14    日
                  民事第二庭    法  官  梁智賢
以上正本證明與原本無異。
如不服本裁定，應於送達後10日內向本院提出抗告狀，並繳納抗
告費新臺幣1,000元。
中    華    民    國   100    年    6     月    14    日
                                書記官  黃詩傑